臺灣高等法院臺南分院刑事判決
上　訴　人　臺灣臺南地方法院檢察署檢察官
被　　　告　己○○
上列上訴人因被告竊盜案件，不服臺灣臺南地方法院93年度易字
第970號中華民國94年2月1日第一審判決（起訴案號：臺灣臺南
地方法院檢察署93年度偵字第11145號，併辦案號：93年度偵字
第12712號、94年度偵字第641、1720、3524、4870、5314、9434
號），提起上訴，本院判決如下：
    主  文
原判決撤銷。
己○○共同常業竊盜，累犯，處有期徒刑年陸月。並於刑之執
行前，令入勞動場所強制工作，其期間為年。
扣案之螺絲起子壹支、破壞剪壹把、美工刀肆支、剪線鉗貳支、
（爬電線桿用）鐵條貳拾壹支、手套壹雙、電纜剪貳支、美工刀
把、倍力剪壹支、剪線器壹支、爬電線桿器鋼筋拾玖支、壓力
剪支、爬杆器拾玖支、手套壹雙、爬竿腰際安全繩壹條、黑色
塑膠袋個、手電筒壹支、塑膠束條壹包、美工刀壹把等物，均
沒收。
    事  實
一、己○○（綽號蟑螂）前於民國（下同）九十三年間因竊盜案
    件，經臺灣臺南地方法院於93年6月18日以93年簡字第1426
    號判處有期徒刑三月，於93年7月15日確定，甫於93年8月24
    日易科罰金執行完畢。猶不知悔改，竟基於意圖為自己不法
    所有之犯意，以竊盜為業，並賴以維生，分別於下述時間地
    點，獨自或與他人共同為下列竊盜行為：
  (一)於九十三年八月十七日二十二時三十分許，攜帶其所有客觀
    上可作為兇器使用之螺絲起子一支，騎乘車牌號碼Ｈ六二─
    五三六號重型機車，前往臺南縣仁德鄉○○村○○路六九號
    「假日汽車旅館」前，見辛○○所有之車牌號碼ＴＪ九—九
    ○九號重型機車停放該處，四處無人而有可趁之機，即以前
    揭螺絲起子拆卸辛○○之機車大燈，得手後將竊得之機車大
    燈放置在機車踏板上，載回臺南縣歸仁鄉○○村○○○街二
    ○號住處，欲換裝至自己機車上。旋因遭林佳建在場目擊，
    記下上開機車之車牌號碼，而報警循線前往上開己○○住處
    查獲，並扣得己○○所有之上開行竊工具螺絲起子一支，及
    竊得財物機車大燈一個（業已發還辛○○）。
  (二)於九十三年十二月三日十五時許，持其所有客觀上可作為兇
    器使用之破壞剪一把及美工刀四支，在臺南縣歸仁鄉○○○
    路○段三九五巷一五一號工地，竊取壬○○所有之電纜線，
    計重四十三公斤，得手後為巡邏之員警當場查獲，並扣得己○○所有之上開破壞剪一把、美工刀四支，及竊得之前揭重
    四十三公斤之電纜線（業已發還壬○○）。
  (三)己○○或單獨，或與如附表一所示之共犯，以二人一組或結
    夥三人以上之方式，共同基於意圖為自己不法所有之常業竊
    盜之犯意聯絡，自九十三年八月起，至九十四年三月間止，
    攜帶客觀上可作為兇器使用之美工刀、油壓剪、剪線器、鋼
    筋等工具，連續至如附表一所示之一二二處地點，竊取台灣
    電力公司所有之ＰＶＣ風雨線及裸硬銅線多次，得手後，將
    電線外皮剝除取出銅線，再分別賣與不知情、位於台南縣歸
    仁鄉○○○街「盈豐實業社」負責人王昭君，及同鄉○○村
    ○鄰○○○街三十九號姬三合等收購舊貨之人，得款後均朋
    分花用。嗣經警循線查獲，並扣得剪線鉗2支、（爬電線桿
    用）鐵條21支、手套1雙、電纜線2截、電纜剪2支、美工刀3
    把、倍力剪1支、剪線器1支、爬電線桿器鋼筋19支、壓力剪
    3支、爬杆器19支、手套1雙、爬竿腰際安全繩1條、黑色塑
    膠袋3個、手電筒1支、塑膠束條1包、美工刀1把等物。
  (四)己○○與乙○○、甲○○（以上二人均另移送臺灣臺南地方
    法院併案審理）共同基於意圖為自己不法所有之常業竊盜之
    犯意聯絡，於如附表二編號2、4、5、6所示時間、地點，或
    單獨或二人一組，以侵入住宅或破壞門鎖、門窗之方式，竊
    取丁錦詩等人封口機等財物共四次。嗣經警循線查獲。
二、案經辛○○訴由臺南縣警察局歸仁分局報請臺灣臺南地方法
    院檢察署檢察官偵查起訴及同署移送併案審理。
    理  由
一、上揭事實(一)、(二)，迭據被告己○○於警詢、偵查及原審、本
    院審理中坦承不諱，核與證人辛○○、林佳建、壬○○於警
    詢證述之情節相符，並有贓物認領保管單二件、扣押書二件
    、查獲機車大燈照片二張、現場照片十五張、車牌號碼ＴＪ
    九—九○九號重型機車之車籍資料一件附卷可稽，及被告己○○所有之上開螺絲起子一支、破壞剪一把、美工刀四支等
    行竊工具扣案可資佐證。又上揭事實(三)，迭據被告己○○於
    警詢、偵查及本院審理中坦承不諱，核與證人即共犯甲○○
    、庚○○、乙○○、戊○○於偵查中結證情節，及證人即共
    犯丙○○、丁○○於本院審理中結證情節均相符，並與告訴
    代理人即台電公司台南區營業處職員宋永松之指訴情節、被
    害人蔡賜福、黃國基之指述情節、證人王昭君、趙俊哲、黃
    明在之證述情節均相符，復有電訊電力線路失竊現場調查報
    告表影本、贓物認領保管單影本、現場查證照片影本、相關
    現場照片影本附卷可稽，及剪線鉗2支、（爬電線桿用）鐵
    條21支、手套1雙、電纜線2截（詳九十三年偵字第一一八○
    五號卷第八頁扣押物品清單影本）、電纜剪2支（詳九十四
    年偵字第一七二○號卷一第五二頁扣押書影本）、美工刀3
    把、倍力剪1支、剪線器1支、爬電線桿器鋼筋19支（詳南縣
    歸警三字第○九四○○一○四七六號卷扣押物品目錄表影本
    ）、壓力剪3支、爬杆器19支、手套1雙、爬竿腰際安全繩1
    條、黑色塑膠袋3個、手電筒1支、塑膠束條1包、美工刀1把
    （詳九十四年偵字第五三一四號卷台南市警察局移送之扣押
    物品清單影本）扣案可資佐證。又上揭事實(四)，迭據被告己○○於警詢及本院審理中坦承不諱，核與被害人丁錦詩、洪
    美珠、王清旺、陳莊銀珠於警詢指述情節相符（至於附表編
    號6部分，被告與證人丙○○於本院審理時一致供稱該案係
    被告一人所為，見本院卷第125頁）。綜上，足認被告之自
    白與事實相符，應可採信。本案事證明確，被告犯行堪以認
    定，應依法論科。
二、按刑法上所謂常業犯，指反覆以同種類行為為目的之社會活
    動之職業性犯罪而言，至於犯罪所得之多寡，是否恃此犯罪
    為唯一之謀生職業，則非所問。（最高法院八十五年度台上
    字第五一○號判例參照）。又刑法上規定之常業犯，只須有
    賴某種犯罪為業之意思，而有事實上之表現為已足，不以犯
    罪時間之長短為認定之標準（最高法院八十八年度台上字第
    二九一六號判決、八十九年度台上字第三二八四號判決參照
    ）。查被告己○○多次竊盜，顯有反覆實施同種類竊盜之犯
    罪行為，並賴以為業，揆諸上開判例、判決說明，其為常業
    竊盜犯罪應屬成立。是被告己○○意圖為自己不法之所有，
    夥同甲○○等共犯，基於犯罪分工，或為共犯把風，或親自
    下手行竊，竊得財物朋分花用，其係以竊盜為業，恃之為生
    ，至為灼然，是被告辯稱我有做拆卸貨櫃的工作，我不是常
    業竊盜云云，尚非可採。核被告己○○所為，係犯刑法第三
    百二十二條之常業竊盜罪，公訴人認被告係犯刑法第三百二
    十一條第一項第三款之攜帶兇器竊盜罪，尚有未洽，惟社會
    之基本事實同一，自應變更起訴法條。被告於事實欄(三)部分
    與甲○○、庚○○、乙○○、戊○○、丙○○、丁○○間，
    於事實欄(四)部分與甲○○、乙○○間，有犯意之聯絡及行為
    之分擔，均為共同正犯。於事實欄(一)(二)部分，則基於單獨之
    犯意實施犯罪而為單獨正犯。又按刑法上常業犯，既係指反
    覆以同種類行為為目的之社會活動之職業性犯罪而言，本質
    上原具連續之性質，惟因係賴以營生，刑法乃特設常業犯之
    處罰規定，而成實質上之一罪，始不生連續犯之問題。又檢
    察官就犯罪事實一部起訴者，其效力及於全部，故檢察官就
    被告以為常業之一部犯罪事實起訴者，其效力應及於最後審
    理事實法院宣判前所生以為常業之全部事實（最高法院八十
    五年度台非字第五四號判決意旨參照）。是本案檢察官雖僅
    就被告於九十三年八月十七日所為之加重竊盜犯行提起公訴
    ，經檢察官移送併辦被告於上揭事實(二)至(四)所為之竊盜犯行
    之案件，（即93年度偵字第12712號、94年度偵字第641、17
    20、3524、4870、5314、9434號。而其中5314號移送併辦意
    旨書附表所示之九十處地點，已包含於641、1720、3524、4
    870號移送併辦意旨書附表所示一二二處編號第25號至第114
    號地點內），雖未經檢察官起訴，但與起訴並論罪科刑部分
    之犯罪事實，有常業犯之實質上一罪之關係，本院自均得併
    予審理，附此敘明。另按連續犯，其行為之終了，又在另一
    犯罪之有期徒刑執行完畢後五年以內，仍應成立累犯（最高
    法院三十三年上字第一五七七號判例意旨參照），查被告有
    如事實欄所示之前案科刑紀錄，有卷附臺灣高等法院被告全
    國前案紀錄表可按，其本件常業竊盜行為之終了（九十四年
    三月間），既在所犯前案竊盜罪徒刑執行完畢（九十三年八
    月二十四日）後五年以內，揆諸前揭判例意旨，即為累犯，
    應依刑法第四十七條之規定加重其刑。
三、原審以被告事證明確，據以論罪科刑，固非無見，惟查：(1)
    被告於上揭事實(三)至(四)所為之竊盜犯行，原審未及審酌，尚
    有未洽。(2)被告所為係犯常業竊盜罪，原判決僅論處攜帶兇
    器竊盜罪，亦有未洽。檢察官上訴意旨認被告於上揭事實(三)
    至(四)所為之竊盜犯行，原審未及審酌，漏未裁判，自嫌未洽
    等語，執此指摘原判決不當為有理由，原判決自應予撤銷改
    判。爰審酌被告犯罪之動機，有竊盜前科之素行，四肢健全
    具完全謀生能力，不思正當努力工作營生，竟圖不勞而獲，
    與他人組成竊盜集團，隨意竊取他人財物，毫無他人所有物
    之概念，竊盜次數甚鉅，及所竊得之財物價值，犯罪後坦承
    犯行之態度等一切情狀，量處如主文所示之刑。又被告以犯
    竊盜罪為常業，爰依竊盜犯贓物犯保安處分條例第3條第1項
    第2款、第5條第1項前段規定，併宣告被告於刑之執行前，
    令入勞動場所強制工作，其期間為年。又上揭事實(一)(二)扣
    案之螺絲起子一支、破壞剪一把、美工刀四支，均係被告所
    有且供犯罪所用之物，業經被告供明在卷（見原審卷第三一
    、五五頁），應依刑法第三十八條第一項第二款之規定宣告
    沒收。另扣案之美工刀四支、美工刀片四片、尖嘴夾一支、
    手電筒二支，雖係被告所有，然被告於九十三年十二月三日
    行竊電纜線時，係將前開工具置於所騎乘機車之置物箱內，
    並未攜帶前開工具行竊，亦經被告供稱在卷（見原審卷第五
    五頁），尚難認係被告用以犯罪之物，自無從宣告沒收，附
    此敘明。至於上揭事實(三)扣案之剪線鉗2支、（爬電線桿用
    ）鐵條21支、手套1雙，為共犯庚○○所有供竊取電線所用
    之物；電纜剪2支，為共犯甲○○所有供竊取電線所用之物
    ；美工刀3把、倍力剪1支、剪線器1支，為共犯戊○○、丙○○、丁○○等所共有，爬電線桿器鋼筋19支，為被告所有
    ，均為供竊取電線所用之物；壓力剪3支、爬杆器19支、手
    套1雙、爬竿腰際安全繩1條、黑色塑膠袋3個、手電筒1支、
    塑膠束條1包、美工刀1把等物，除爬杆器2支為共犯戊○○
    所有、1支為共犯丙○○所有，餘均為共犯甲○○所有，均
    為供竊取電線所用之物，亦經被告及上開其他共犯供稱在卷
    （詳事實欄所載扣押物清單所屬之案卷），應依刑法第三十
    八條第一項第二款之規定宣告沒收。
四、至於「移送併辦」附表二編號1、3所示竊盜犯行部分，經查
    ：
    (一)按連續犯係裁判上之一罪，其一部分犯罪事實曾經判決確
      定者，其效力當然及於全部，有最高法院六十年臺非字第
      七七號及四十九年臺非字第二○號判例可資參照。又確定
      判決之既判力對於時間效力之範圍，應以最後審理事實法
      院之宣示判決日為判斷之標準（參閱最高法院九十一年度
      臺上字第二四○四號判決）。查編號1部分與被告前揭於
      93年6月18日判決，於93年7月15日確定，並已執行完畢之
      竊盜犯行，有常業犯之實質上一罪之關係，且編號1部分
      ，被告之犯行時間為93年4月間某日，自為前揭於93年6月
      18日判決，於93年7月15日確定，並已執行完畢之竊盜犯
      行之判決既判力所及，公訴人未予詳查，就此部分移送併
      辦，於法不合，自應退由檢察官另行處理，併此敘明。
    (二)編號3部分，訊據被告己○○堅決否認有該次犯行，辯稱
      該案係庚○○一人犯的等語，雖庚○○於警詢供稱：（經
      趙俊銘指稱其住處於93年8月份曾遭人多次侵入竊取手錶
      、戒子、玉子及一些現金等物品，是否你所為？）是趙俊
      銘於93 年8月間曾分二次，拿一隻手錶及第二次拿二隻手
      錶給我轉賣成現金，共同花用。…手錶四只是趙俊銘主動
      拿給我的，已變賣金錢花用云云，惟查證人甲○○於警詢
      證稱：庚○○曾拿過一片金片到丙○○住處，並向丙○○
      說是在趙俊銘家偷的，欲託丙○○變賣現金，為丙○○拒
      絕，當時我有在場。…庚○○是於93年8月份左右，前後
      有4、5次，每次皆是從趙俊銘住處後方二樓窗戶侵入行竊
      ，曾竊得望遠鏡二部、模型車二台、金片、外幣等物品。
      …己○○有複製一把趙俊銘家後門鑰匙，可以隨意進出趙
      俊銘住處，至於竊得何物我不是很清楚等情，而證人丙○○於警詢證稱：趙俊銘所失竊之遙控汽車是庚○○拿來我
      這裡玩的，…庚○○於93年9或10月份，曾拿白金片要我
      去換現金，但我沒有去等情。（見台南縣警察局歸仁分局
      南縣歸警三字第0940001997號卷）綜上證人甲○○與丙○○所述，核與被害人趙俊銘之指述相符，至於被告己○○
      部份並無確切證據足證其有竊取趙俊銘之財物，是堪認編
      號3部分之竊行，為庚○○一人所為，被告上開所辯尚堪
      採信。是被告己○○被移送併辦此件犯行，不能證明其犯
      罪，自亦應退由檢察官另行處理。
據上論斷，應依刑事訴訟法第369條第一項前段、第364條、第29
9條第一項前段，第300條，刑法第28條、第322條、第47條、第
38條第1項第2款，竊盜犯贓物犯保安處分條例第3條第1項第2款
、第5條第1項前段，判決如主文。
本案經檢察官徐松奎到庭執行職務。
中　　華　　民　　國　　94　　年　　9 　　月　　22　　日
                  刑事第三庭    審判長法　官  陳義仲
                                      法　官  楊子莊
                                      法　官  陳顯榮
以上正本證明與原本無異。
如不服本判決，應於收受本判決後十日內向本院提出上訴書狀。
其未敘述上訴理由者並得於提起上訴後十日內向本院補提理由書
狀（均須按他造當事人之人數附繕本）「切勿逕送上級法院」。
　　　　　　　　　　　　　　　　　　　書記官  陳嘉琍
中　　華　　民　　國　　94　　年　　9 　　月　　23　　日
附錄：本判決論罪科刑法條
刑法第322條：
以犯竊盜罪為常業者，處一年以上七年以下有期徒刑。
